【裁判字號】    89,訴,2162
【裁判日期】    900112
【裁判案由】    偽造文書等
【裁判全文】
臺灣板橋地方法院刑事判決                        八十九年度訴字第二一六二號
    公  訴  人  臺灣板橋地方法院檢察署檢察官
    被      告  甲○○
右列被告因偽造文書等案件，經檢察官提起公訴（八十九年度偵字第一七八九六號）
，本院判決如左：
    主  文
甲○○連續行使偽造私文書，足以生損害於他人，累犯，處有期徒刑捌月。
如附表所示之偽造之「乙○○」署押及指印，均沒收。
    事  實
一、甲○○曾因違反麻醉藥品管理條例案件，經本院於民國八十六年十月十六日判處
    有期徒刑三月，如易科罰金，以三百元折算一日，八十六年十一月十三日判決確
    定，八十六年十二月九日因易科罰金執行完畢。復於八十九年六月二日，因違反
    毒品危害防制條例案件，經臺灣板橋地方法院檢察署發佈通緝，猶不知悛悔，於
    八十九年年初某日，在臺北縣三重市○○路拾得乙○○遺失之駕駛執照一枚以後
    ，竟意圖為自己不所之所有，將乙○○之駕駛執照侵占入己。
二、甲○○嗣為避免為警查悉其仍於通緝之中，竟基於行使偽造私文書之概括犯意，
（一）先於八十九年七月三日二十三時三十分許，在臺北縣三重市○○○路一○九號
      前，遇警臨檢時，出示前揭「乙○○」之身分證，冒用「乙○○」之名義應訊
      ，先於八十九年七月三日二十三時五十分許，在臺北縣三重市○○○路一○九
      號前，於員警執行搜索完畢之後，在搜索扣押證明筆錄上偽簽「乙○○」之署
      押一枚，並按捺指印一枚，並於同日晚間員警交予逮捕通知時，在臺北市政府
      刑事警察局刑事警察大隊通知（通知本人）及存根（通知親友），各自偽簽「
      乙○○」之署押一枚，並各按捺指印一枚，以示「乙○○」業經收受逮捕通知
      及「乙○○」表明不用通知家屬之意旨，而偽造「乙○○」制作之私文書，交
      予員警收執而行使之，再於八十九年七月四日零時四十分許及八十九年七月四
      日十時三十分許，在臺北市刑事警察大隊偵七隊接受偵訊時，接續在二份偵訊
      （調查）筆錄上偽簽「乙○○」之署押五枚，按捺指印十五枚；並於權利告知
      書上偽簽「乙○○」之署押一枚，按捺指印一枚，以示「乙○○」業經告知訊
      問前依法應告知之事項之意旨，而偽造「乙○○」制作之私文書，再交予員警
      收執而行使之；復於「乙○○」之指紋卡片上按捺「乙○○」之指紋二十二枚
      、掌印二枚（內含指紋八枚）；又於八十九年七月四日十二時許，在臺北市政
      府警察局煙毒、麻藥案件尿液委驗單上偽簽「乙○○」之署押一枚，按捺指印
      一枚；復於臺北市政府警察局將之解送至臺灣板橋地方法院檢察署後，於八十
      九年七月四日某時，內勤檢察官訊問完畢之後，在臺灣板橋地方法院檢察署八
      十九年度偵字第一二八三三號案件訊問筆錄上，接續偽簽「乙○○」之署押一
      枚。均足以生損害於「乙○○」及司法機關對於偵查犯罪之正確性
（二）再於八十九年七月十四日十六時三十分，在臺北縣三重市○○路八○號「神田
      超商」內，經警持搜索票，查獲其涉嫌賭博及違反毒品危害防制條例之罪嫌時
      ，承前之概括犯意，再度出示前揭「乙○○」之身分證，冒用「乙○○」之名
      義應訊，先於員警交予逮捕通知時，在臺北縣警察局刑警隊通知上，偽簽「乙
      ○○」之署押一枚，並按捺指印一枚，以示「乙○○」業已收受逮捕之通知，
      偽造「乙○○」制作之私文書，交予員警收執而行使之；再於八十九年七月十
      四日二十一時四十分許，在權利告知書及夜間偵訊同意書上，各偽簽「乙○○
      」之署押一枚，按捺指印一枚，分別表示業經告知訊問前依法應告知之事項，
      及同意夜間接受訊問之意旨，而偽造「乙○○」制作之私文書，交予員警收執
      而行使之；復於八十九年七月十四日二十二時四十分許，在臺北縣警察局刑事
      警察大隊接受偵訊時，接續在偵訊（調查）筆錄上偽簽「乙○○」之署押三枚
      、按捺指印九枚。嗣於臺北縣警察局刑事警察大隊將之解送至臺灣板橋地方法
      院檢察署後，又於八十九年七月十五日十二時許，內勤檢察官訊問完畢之後，
      在臺灣板橋地方法院檢察署八十九年度毒偵字第四九九八號案件訊問筆錄上，
      接續偽簽「乙○○」之署押一枚。均足以生損害於「乙○○」及司法機關對於
      偵查犯罪之正確性。
（三）又於八十九年七月十九日八時三十分許，在臺北縣三重市○○街四九號前，因
      騎乘車牌號碼ＧＯＰ─八二一號之贓車，而遭致為逮捕竊嫌而埋伏於上揭處所
      之員警查獲之際，承前之概括犯意，再度出示前揭「乙○○」之身分證，冒用
      「乙○○」之名義應訊，先於員警交予逮捕通知時，在臺北市政府警察局中正
      第一分局通知（通知本人）及存根（通知親友），各自偽簽「乙○○」之署押
      一枚，並各按捺指印一枚，又於八十九年七月十九日九時許，在臺北市政府警
      察局中正第一分局警備隊接受警訊時，在偵訊（調查）筆錄上偽簽「乙○○」
      之署押二枚、按捺指印六枚。於八十九年七月十九日十一時五十分許，在臺北
      市政府警察局中正第一分局警備隊接受警訊時，在二份偵訊（調查）筆錄上偽
      簽「乙○○」之署押二枚、按捺指印十一枚，並於員警所提示現場照片之左下
      方被訊問人處（訊問為何在現場未見其所指稱之車輛），偽簽「乙○○」之署
      押一枚、按捺指印一枚。嗣於台北市政府警察局中正第一分局將之解送至臺灣
      板橋地方法院檢察署後，又於八十九年七月十九日十六時三十分許，內勤檢察
      官訊問完畢之後，接續在臺灣板橋地方法院檢察署八十九年度偵字第一三八二
      七號案件訊問筆錄上，偽簽「乙○○」之署押一枚。均足以生損害於「乙○○
      」及司法機關對於偵查犯罪之正確性。嗣因甲○○於八十九年八月三十日十二
      時許，在臺灣板橋地方法院檢察署檢察官因乙○○到庭辯稱遭人冒名，將前揭
      指紋送請內政部警政署刑事警察局鑑定，尚未查知犯罪人係何人前，自動前往
      臺北縣警察局板橋分局向員警供出上情，自首並接受裁判，為警查悉上情。
二、案經臺北縣警察局板橋分局報請臺灣板橋地方法院檢察署檢察官偵查起訴。
    理  由
一、訊據被告甲○○對於右揭時地拾獲乙○○之駕駛執照，並持以行使，且先後於右
    揭時地偽簽「乙○○」之署押或按捺指印，及於前述逮捕通知、權利告知書、夜
    間偵訊同意書等私文書上簽名，交予員警收執等情供認不諱，又經臺灣板橋地方
    法院檢察署檢察官於八十九年度偵字第一三八二七號案件，將被告先後於警訊時
    按捺之指紋，送請內政部警政署刑事警察局鑑驗比對結果，認其左拇指之指紋均
    相符合，且與該局檔存甲○○十指紋相符（二者指紋分析式均為28W IOM/31W
    MII14且紋型、特徵點相同），有該局八十九年九月五日（八九）刑紋字第一二
    七二一七號鑑驗書一紙在卷可按，復有乙○○之駕駛執照一枚在卷足稽。另被告
    拾獲前揭乙○○之賀駛執照之後，再三持以行使，顯已易持有為不法所有之意思
    ，至為灼然。被告罪證明確，犯行洵堪認定。
二、核被告甲○○所為，係犯刑法第三百三十七條之侵占遺失物罪及刑法第二百十六
    條、第二百十條之行使偽造私文書罪。被告於同次為警查獲之後，基於單一冒名
    應訊之決意，接續於前述搜索扣押證明筆錄、逮捕通知、偵訊筆錄、權利告知書
    、尿液委驗單、夜間偵訊同意書及訊問筆錄上，偽造「乙○○」之署押或指印之
    行為，均屬基於一貫犯意之多次接續行為，應為偽造署押之接續犯而屬單純一罪
    。又被告於逮捕通知、權利告知書、夜間訊問同意書等文書上以「乙○○」名義
    偽簽署押並按捺指印，分別為表示業已收受逮捕通知、業經告知訊問前依法應告
    知之事項及同意夜間偵訊等意思之證明，自構成刑法第二百十條之偽造私文書罪
    ，被告偽造前揭私文書後，復持以交予員警，進而行使前揭偽造之私文書，論以
    行使偽造私文書罪。被告於上開私文書上偽造署押及指印之行為，為偽造私文書
    之階段行為，而偽造私文書之低度行為復為行使偽造私文書之高度行為所吸收，
    均不另論罪。另被告於上述搜索扣押證明筆錄、尿液委鑑單、偵訊筆錄、員警提
    示之現場照被訊問人處、臺灣板橋地方法院檢察署檢察官偵訊筆錄上偽造署押之
    行為，因係承繼上開偽造私文書之偽造署押行為之同一犯意接續所為，仍係侵害
    相同之單一法益，自應包含於上開偽造署押單純一罪內，而上開偽造文書之偽造
    署押行為，既因屬偽造文書之階段行為而不另論罪，則被告於上述搜索扣押證明
    筆錄、尿液委鑑單、偵訊筆錄、員警提示之現場照被訊問人處、臺灣板橋地方法
    院檢察署訊問筆錄上偽造署押之行為，乃係基於單一犯意所之接續之行為，亦不
    另論罪。又被告前後三次為警查獲後所犯之行使偽造私文書犯行，時間緊接，所
    犯係犯罪構成要件相同之罪，顯係基於概括犯意反覆為之，依連續犯論處，並加
    重其刑。被告所犯二罪間，有方法結果之牽連關係，依刑法第五十五條之規定從
    一重之行使偽造私文書罪處斷。另被告甲○○曾因違反麻醉藥品管理條例案件，
    經本院於八十六年十月十六日判處有期徒刑三月，如易科罰金，以三百元折算一
    日，八十六年十一月十三日判決確定，八十六年十二月九日因易科罰金執行完畢
    ，有臺灣高等法院檢察署刑案紀錄簡覆表一份足參，五年內再犯本件有期徒刑以
    上之罪，為累犯，依刑法第四十七條規定，加重其刑。又因被告甲○○於八十九
    年八月三十日十二時許，在臺灣板橋地方法院檢察署檢察官因乙○○到庭辯稱遭
    人冒名，將前揭指紋送請內政部警政署刑事警察局鑑定，尚未查知犯罪人係何人
    前，自動前往臺北縣警察局板橋分局向員警自首，接受偵訊並坦承犯行，有臺北
    縣警察局板橋分局八十九年八月三十日十二時之偵訊筆錄為證，為對於未發覺之
    罪自首而接受裁判，應減輕其刑，並先加後減之。爰審酌被告乙○○犯罪之動機
    、目的、手段，犯罪時所受之刺激及其品性、生活狀況、智識程度、犯罪所生之
    損害，及犯罪後態度等一切情狀，量處如主文所示之刑，以示懲儆。被告偽造如
    附表所示之「乙○○」署押及按捺之指印，均係偽造之署押，併依刑法第二百十
    九條之規定，宣告沒收之。
據上論斷，應依刑事訴訟法第二百九十九條第一項前段，刑法第五十六條、第二百十
六條、第二百十條、第三百三十七條、第五十五條、第四十七條、第六十二條前段、
第二百十九條，罰金罰鍰提高標準條例第一條前段，判決如主文。
本案經檢察官楊仲農到庭執行職務
中      華      民      國      九十      年      一      月    十二   日
                                  臺灣板橋地方法院刑事第六庭
                                          法  官  張谷輔
右正本證明與原本無異。
如不服本判決，應於判決送達後十日內，向本院提出上訴狀。
                                          書記官  周百川
中      華      民      國      九十      年      一      月    十二   日
附表:
一、臺北市政府刑事警察局刑事警察大隊八十九年七月三日搜索扣押證明筆錄上偽簽
    「乙○○」之署押一枚，並按捺指印一枚。
二、臺北市政府刑事警察局刑事警察大隊八十九年七月三日通知（通知本人）及存根
    （通知親友），各自偽簽「乙○○」之署押一枚，並各按捺指印一枚。
三、臺北市政府刑事警察局刑事警察大隊八十九年七月四日二份偵訊（調查）筆錄上
    偽簽「乙○○」之署押五枚，按捺指印十五枚；並於權利告知書上偽簽「乙○○
    」之署押一枚，按捺指印一枚。
四、臺北市政府刑事警察局刑事警察大隊八十九年七月四日之「乙○○」之指紋卡片
    上按捺「乙○○」之指紋二十二枚、掌印二枚（內含指紋八枚）。
五、臺北市政府刑事警察局刑事警察大隊煙毒、麻藥案件尿液委驗單上偽簽「乙○○
    」之署押一枚，按捺指印一枚。
六、臺灣板橋地方法院檢察署八十九年度偵字第一二八三三號案件八十九年七月四日
    之訊問筆錄上，偽簽「乙○○」之署押一枚。
七、臺北縣警察局刑警隊八十九年七月十四日逮捕之通知上，偽簽「乙○○」之署押
    一枚，並按捺指印一枚；權利告知書及夜間偵訊同意書上，各偽簽「乙○○」之
    署押一枚，按捺指印一枚。
八、臺北縣警察局刑警隊八十九年七月十四日偵訊（調查）筆錄上偽簽「乙○○」之
    署押三枚、按捺指印九枚。
九、臺灣板橋地方法院檢察署八十九年度毒偵字第四九九八號案件訊問筆錄上，偽簽
    「乙○○」之署押一枚。
十、臺北市政府警察局中正第一分局八十九年七月十九日通知（通知本人）及存根（
    通知親友），各自偽簽「乙○○」之署押一枚，並各按捺指印一枚。
十一、臺北市政府警察局中正第一分局警備隊於八十九年七月十九日九時許，在偵訊
      （調查）筆錄上偽簽「乙○○」之署押二枚、按捺指印六枚。
十二、臺北市政府警察局中正第一分局警備隊於八十九年七月十九日十一時五十分許
      ，在二份偵訊（調查）筆錄上偽簽「乙○○」之署押二枚、按捺指印十一枚。
      並於員警所提示現場照片之左下方被訊問人處（訊問為何在現場未見其所指稱
      之車輛），偽簽「乙○○」之署押一枚、按捺指印一枚。
十三、臺灣板橋地方法院檢察署八十九年度偵字第一三八二七號案件八十九年七月十
      九日訊問筆錄上，偽簽「乙○○」之署押一枚。


司法院資訊處製作；財團法人民間司法改革基金會備份。
